臺灣高等法院刑事判決
                                    107年度上易字第303號
上  訴  人  臺灣新北地方法院檢察署檢察官
上  訴  人
即  被  告  乙○○





選任辯護人  李岳洋律師
            王妙華律師
上列上訴人因家暴妨害自由案件，不服臺灣新北地方法院106 年
度易字第502 號，中華民國106 年11月8 日第一審判決（起訴案
號：臺灣新北地方法院檢察署106 年度調偵字第486 號），提起
上訴，本院判決如下：
    主  文
上訴駁回。
    事  實
一、乙○○與甲○○係夫妻，渠等具有家庭暴力防治法第3 條第1 款
    所定之家庭成員關係。乙○○於民國105 年7 月27日16時許（
    起訴書誤載為105 年7 月26日16時許），在新北市○○區○○街
    00號1 樓，因子女監護權問題而與甲○○發生口角爭執。詎其
    竟基於恐嚇危害安全之犯意，向甲○○恫稱：「你到底要怎樣
    可以放過我，要不然我以命換命，我很認真跟你講，我絕對
    做得到」等語，以此加害甲○○生命、身體之事，使甲○○心生
    畏懼，致生危害於其安全。嗣後，渠等一同返回於新北市○○
    區○○路000 ○0 號1 樓居處後，乙○○接續前恐嚇危害安全之
    犯意，自該址廚房內拿出菜刀及水果刀各1 把至客廳，並向
    甲○○恫稱：「我剛剛在店裡面已經跟你說過了，我要跟你以
    命換命，你敢跑，我就殺了妳」等語，以此加害甲○○生命、
    身體之事，使甲○○心生畏懼，致生危害於其安全。
二、案經甲○○訴由新北市政府警察局土城分局報告臺灣新北地方
    法院檢察署檢察官偵查起訴。
    理  由
壹、程序方面：
一、告訴人甲○○於警詢所為之於警詢時之陳述，屬被告以外之人
    於審判外之陳述，告訴人甲○○於原審審理時，業經依法傳訊
    到庭而為陳述，並由檢察官、被告及其辯護人等行使詰問權
    ，證人甲○○於警詢時所為之陳述與原審審判時所為陳述大致
    相符，被告及辯護人爭執證據能力，是告訴人甲○○於警詢時
    之陳述，無證據能力。
二、告訴人甲○○於偵訊時所為之證述，有證據能力：按證人依法
    應具結而未具結者，其證言或鑑定意見，不得作為證據；被
    告以外之人於偵查中向檢察官所為之陳述，除顯有不可信之
    情況者外，得為證據；證人應命具結。但未滿十六歲者者，
    不得令其具結，刑事訴訟法第158 條之3 、第159 條之1第2
     項、第186 條第1 項第1 款分別定有明文。又偵查中對被
    告以外之人（包括證人、共同被告等）所為之偵查筆錄，性
    質上屬傳聞證據。惟現階段刑事訴訟法規定檢察官代表國家
    偵查犯罪、實施公訴，依法其有訊問被告、證人及鑑定人之
    權，證人、鑑定人且須具結，而實務運作時，檢察官偵查中
    向被告以外之人所取得之陳述，原則上均能遵守法律規定，
    不致違法取供，其可信度極高，職是，被告以外之人前於偵
    查中已具結而為證述，除反對該項供述得具有證據能力之一
    方，已釋明「顯有不可信之情況」之理由外，不宜以該證人
    未能於審判中接受他造之反對詰問為由，即遽指該證人於偵
    查中之陳述不具證據能力。查證人甲○○於偵查中所為之陳述
    ，業經具結，此有結文在卷可證，而檢察官代表國家偵查犯
    罪，依法有訊問被告、證人之權，實務運作上，於取得陳述
    過程，原則上均能遵守法律規定，不致違法取供，可信性極
    高，又查無證據證明有受外力干擾及影響而有顯不可信之情
    況，復於原審審理時到庭作證接受被告及辯護人之詰問，是
    告訴人甲○○上開偵查中向檢察官所為之證述，依前揭規定，
    自有證據能力。
三、按刑事訴訟法第159 條第1 項雖規定，被告以外之人於審判
    外之言詞或書面陳述，除法律有規定外，不得作為證據。惟
    同法第159 條之5 第1 、2 項已規定，經當事人於審判程序
    同意作為證據，法院審酌該言詞陳述或書面陳述作成時之情
    況，認為適當者，亦得為證據。當事人、代理人或辯護人於
    法院調查證據時，知有第159 條第1 項不得為證據之情形，
    而未於言詞辯論終結前聲明異議者，視為有前項之同意（指
    同條第1 項之同意作為證據），此乃第159 條第1 項所容許
    ，得作為證據之例外規定之一。經查，本案被告乙○○、選任
    辯護人及檢察官於言詞辯論終結前，均未就判決所引用之各
    該被告以外之人於審判外之陳述及所調查之證據主張有刑事
    訴訟法第159 條第1 項不得為證據之情形，本院復審酌各該
    證據作成時並無違法及證明力明顯過低之瑕疵等情況，認為
    適當，是本案經調查之證據均有證據能力。至以下所引其餘
    非屬供述證據部分，既不適用傳聞法則，復查無違法取得之
    情事存在，自應認同具證據能力。
貳、實體部分：
一、訊據被告乙○○固坦承其於前揭時、地有對告訴人稱：「我跟
    你以命換命」等語，及於前揭時、地自廚房拿取菜刀、水果
    刀各1 把至客廳之情不諱，惟矢口否認有何恐嚇危害安全之
    犯行，並辯稱：伊沒有恐嚇告訴人之意，且伊沒有講過「我
    就殺了妳」這句話等語；被告選任之辯護人亦為被告辯護稱
    ：被告於前揭時、地與告訴人間因小孩子而起口角爭執，被
    告提出離婚要求，但雙方均不願放棄對小孩監護權，而被告
    雖有對告訴人說要以一命換一命，惟其並非係對告訴人為未
    來惡害通知，因被告當時胸部剛動完腫瘤切除手術，身體尚
    未痊癒，告訴人又堅持要帶走小孩，被告乃對告訴人表示，
    倘要把小孩從他身邊帶走，對被告而言，跟奪走被告性命幾
    無差別，被告方出言表示要跟告訴人一命換一命，告訴人擷
    取上開片段，曲解被告之意，有斷章取義之嫌；再被告與告
    訴人結束在告訴人父親家中之爭吵後，回到兩人住處，告訴
    人表示要與被告談談，而兩人在客廳呆坐數分鐘，卻始終不
    見告訴人開口，被告因剛經歷一場大手術，醫生叮嚀須補充
    水果養分，遂先進入廚房切水果欲食用，切到一半時，告訴
    人便向被告表示要與被告談談離婚之事，被告只好將水果、
    水果刀等物品從廚房拿到客廳，要一邊切、一邊與告訴人討
    論，但發現忘了拿砧板，就又返回廚房，嗣其回到客廳時，
    告訴人已抱著小孩離開，被告並未表示要殺了告訴人；況被
    告在告訴人離家後，其雖不知道妻小之住處，但仍常以電話
    、LINE約妻小一同出遊，一家三口逛遍台北各大夜市、百貨
    公司，且有LINE對話紀錄及出遊照片可證，照片中兩人表情
    愉悅，絲毫不見告訴人有何心生畏怖之處，倘告訴人所述為
    真，因無法忍受被告恐嚇而離開，按照常理告訴人對被告應
    該連見都不想見，但告訴人不但欣然赴約，同時又拍下幸福
    洋溢全家福合照，故本件當無所謂心生畏怖之情，是依本件
    具體事實為主、客觀全盤判斷及審酌，尚不得僅憑被害人自
    稱心生畏怖，即遽認被告有何恐嚇犯行等語。經查：
(一)被告於原審及本院審理時均不爭執：伊有於前揭時、地對告
    訴人稱：「要不然我以命換命」等語，且告訴人甲○○於偵查
    中證稱：伊於105 年7 月27日下午4 時許，在土城明峰街25
    號1 樓與被告談離婚事宜；當天談到小孩監護權問題時，伊
    要被告找律師，他要伊不要什麼都推給律師，伊不想和他談
    ，被告就對伊說如果不趕快簽字，就要一命跟我換一命等語
    （見105 年度偵字第25645 號偵查卷第32頁）；復於原審審
    理時證稱：被告在店裡說要跟伊離婚，叫伊簽字，被告講到
    小孩的時候有講到一句說要「以命換命」，然後被告想要把
    小孩帶回家，可是被告騎摩托車要抱著小孩這樣很危險，所
    以伊就跟他回家，回家後被告就去廚房拿刀出來，然後就說
    「我剛剛在店裡面跟你說以命換命不是跟你在開玩笑的」等
    語（見原審易字卷第115 、117 頁），且有被告所提出錄音
    譯文節本1 張在卷可稽（見原審易字卷第63頁），足見被告
    在新北市○○區○○街00號1 樓處，確有向告訴人甲○○恫稱：「
    你到底要怎樣可以放過我，要不然我以命換命，我很認真跟
    你講，我絕對做得到」等語。
(二)再被告乙○○於原審及本院審理時均不爭執於前揭時、地自廚
    房處拿取菜刀、水果刀各一把至客廳之情，且告訴人甲○○於
    偵查中證稱：當天有回到土城清水路住處，在清水路家中，
    被告要伊簽離婚協議書，伊不願意，被告就去廚房拿兩把刀
    出來要伊簽字，伊勸他把刀放回去，伊並試圖要逃跑，被告
    對伊說如果伊敢跑，他就要殺了伊，伊趁他拿刀回廚房時就
    跑離家中並報警等語（見105 年度偵字第25645 號偵查卷第
    32頁）；復於原審審理時證稱：被告在土城區清水路230 之
    7 號1 樓是拿菜刀及水果刀，他當時的神情很可怕，當時伊
    不簽字，他就立刻走到廚房拿出兩把刀，他有看著伊，而且
    伊手上還抱著小孩，伊當時很害怕；被告緊握刀子一直走向
    伊，伊試圖想跑，被告就說「你敢跑我就殺了你」等語（見
    原審易字卷第115 、117 頁），足見被告在新北市○○區○○街
    00號1 樓處，確有向告訴人甲○○恫稱：「你到底要怎樣可以
    放過我，要不然我以命換命，我很認真跟你講，我絕對做得
    到」等語，且衡諸常情被告與告訴人於上揭清水路住處談離
    婚事宜後，被告旋至廚房持菜刀及水果刀各1把出來之情狀
    觀之，被告於斯時會接續前恐嚇犯意，對告訴人恫稱：「我
    剛剛在店裡面已經跟你說過了，我要跟你以命換命，你敢跑
    ，我就殺了妳」等語，亦合於常理，故此部分縱無相關錄音
    譯文可佐，亦難認告訴人上開指述係屬子虛。是被告於前揭
    時、地確有持菜刀及水果刀，向告訴人為上開恫嚇言語之情
    ，亦無疑義。被告及辯護人辯稱為何告訴人此部分無錄音譯
    文可資為證，不足以證明被告犯罪，尚不足採。
(三)按刑法第305 條之恐嚇罪，所稱以加害生命、身體、自由、
    名譽、財產之事，恐嚇他人者，係指以使人生畏怖心為目的
    ，而通知將加惡害之旨於被害人而言，最高法院52年台上字
    第751 號判例可資參照；又所謂恐嚇，指凡一切言語、舉動
    足以使人生畏怖心者均屬之，而該言語或舉動是否足以使他
    人生畏怖心，應依社會一般觀念衡量之。是恐嚇罪之判斷重
    點，實係在於被告之行為是否足以使人心生畏懼，致危害安
    全。至於恐嚇罪之通知危害方法，並無限制，除以積極明示
    之言語舉動外，凡以其他足使被害人理解其意義之方法或暗
    示其如不從，將加危害而使被害人心生畏怖者，均應包括在
    內（最高法院73年度台上字第1933號判決意旨參照）。且刑
    法第305 條恐嚇罪之恐嚇，係僅以通知加害之事使人恐怖為
    已足，不必果有加害之意思，更不須有實施加害之行為（最
    高法院75年度台上字第5480號判決意旨參照）。是被告所言
    究否合致恐嚇要件，仍應以行為時言語內容、情境，依社會
    一般觀念衡量，是否已明示或暗示告訴人將加危害之內容，
    而使人心生畏怖而定。茲查，本件被告先於新北市○○區○○街
    00號1 樓向告訴人恫稱：「你到底要怎樣可以放過我，要不
    然我以命換命，我很認真跟你講，我絕對做得到」等語後，
    復於其住處持菜刀及水果刀各一把，向告訴人恫稱：「我剛
    剛在店裡面已經跟你說過了，我要跟你以命換命，你敢跑，
    我就殺了妳」等語，是被告在同一天內接續對告訴人為上開
    恐嚇言詞，衡情任何人在如此短暫時間內受到如此恐嚇言詞
    ，且看見對方持有菜刀及水果刀各1 把，豈有不心生畏懼之
    理，再告訴人於原審審理時亦結證稱：被告當時的神情很可
    怕，伊不簽字，他就立刻走到廚房拿出兩把刀，伊當時很害
    怕等語（見原審易字卷第117 頁），足見被告於前揭時、地
    向告訴人為上開恫嚇言詞，均足以使告訴人心生畏懼，致生
    危害安全之情，至為明確。
(四)再本件被告於案發時並無向告訴人稱：伊當時胸部剛動完腫
    瘤切除手術，倘告訴人要把小孩從他身邊帶走，對伊而言，
    跟奪走伊性命幾無差別等語後，始向告訴人為上開言詞，是
    告訴人應無被告所指斷章取義之情。另告訴人於原審審理時
    證稱：被告當天沒有說要切水果或削水果等語（見原審易字
    卷第118 頁），是被告於案發時既無削水果之情，而被告在
    雙方就離婚協議及未成年子女監護權有所爭執後，卻自廚房
    取出菜刀及水果刀各一把，是實難認被告斯時持刀之舉無執
    此恐嚇告訴人之意。況被告倘於案發時確有削水果之情，何
    以被告除了拿水果刀之外，卻同時持菜刀出來客廳？是其上
    開所辯，顯屬無稽，自難憑採。至被告另辯稱：在告訴人離
    家後，一家三口逛遍台北各大夜市、百貨公司，且有LINE對
    話紀錄及出遊照片可證，而照片中兩人表情愉悅，絲毫不見
    告訴人有何心生畏怖云云。惟告訴人是否會因被告上開恫嚇
    言詞而有心生畏懼之情，端視被告為上開犯行時之客觀情狀
    而定，故縱告訴人於事後確有與被告一同出遊，但仍無從執
    此逕推認告訴人於案發時並無心生畏懼之情，而執此爰為被
    告有利之認定。
(五)綜上所述，被告上開所辯均係臨訟卸責之詞，洵不可採。本
    件事證明確，被告上開犯行均堪認定，應依法論科。
二、按家庭暴力防治法所稱家庭暴力，係指家庭成員間實施身體
    或精神上不法侵害之行為；所稱家庭暴力罪，係指家庭成員
    間故意實施家庭暴力行為而成立其他法律所規定之犯罪，家
    庭暴力防治法第2 條第1 款、第2 款分別定有明文。查被告
    係告訴人之配偶，業據渠等陳明在卷，是二人有家庭暴力防
    治法第3 條第1 款所稱之家庭成員關係，故被告前開所為恐
    嚇犯行亦屬對家庭成員間實施精神上不法侵害之行為，自該
    當家庭暴力防治法所稱之家庭暴力罪，惟因家庭暴力防治法
    對於家庭暴力罪並無科處刑罰之規定，是以僅依刑法規定予
    以論罪科刑即可。是核被告所為，係犯刑法第305 條之恐嚇
    危害安全罪。又被告先後所為之恐嚇犯行，係基於同一恐嚇
    之犯意，於密切接近之時間內實施犯罪，侵害同一之法益，
    各行為之獨立性薄弱，依一般社會健全觀念，應合為包括之
    一行為予以評價。
三、原判決應予維持及上訴有無理由之判斷：
(一)原審適用刑法第305 條、第41條第1 項前段，刑法施行法第
    1 條之1 第1 項、第2 項前段，並以被告之責任為基礎，審
    酌被告為智慮成熟之成年人，不思以理性溝通方式處理與告
    訴人間之感情糾葛，竟率爾出言恫嚇告訴人，致告訴人因此
    承受相當程度之精神上痛苦，所為自屬不該，且迄今亦未能
    取得告訴人之諒解，並與告訴人達成和解，兼衡被告並無前
    科，素行尚謂良好，此有本院被告前案紀錄表在卷足稽，另
    衡以被告之智識程度、犯罪所使用之手段、犯後態度等一切
    情狀，爰量處拘役30日，並諭知如易科罰金之折算標準。經
    核其認事用法均無違誤，量刑亦稱允當，應予維持。
(二)檢察官以原審量刑過輕為由，提起上訴，惟按刑之量定，係
    實體法上賦予法院得為自由裁量之事項，本件原審判決量刑
    時，已依上揭規定，就上述量刑事由詳為審酌並敘明其理由
    ，既未逾越法定刑度，亦未濫用自由裁量之權限，足認原審
    量刑基礎並無變動或有不當之處，是應認原審判決之量刑，
    尚無與公平正義理念、罪刑相當原則、比例原則相悖之情形
    ，從而檢察官上訴意旨所指摘原審量刑過輕為無理由，應予
    駁回。
(三)被告仍執前詞提起上訴，然被告確以事實欄所示方式出言恫
    嚇將加惡害於告訴人等情，有前述卷存事證為佐，堪信屬實
    ，業如前述。且事實欄所示恐嚇言詞內容，依一般人生活經
    驗，客觀上足使人心生畏怖而生危害於安全，亦如前述；是
    被告提起上訴否認犯罪，辯稱：告訴人並未因而心生畏懼云
    云，難認有據，被告提起上訴，否認恐嚇犯行，指摘原判決
    不當，為無理由，應予駁回。
據上論斷，應依刑事訴訟法第368 條，判決如主文。
本案經檢察官郭永發到庭執行職務。
中　　華　　民　　國　 107　　年　　5 　　月　　17　　日
                      刑事第四庭審判長法　官  陳筱珮
                                      法　官  沈宜生
                                      法　官  陳德民
以上正本證明與原本無異。
不得上訴。
                                      書記官  翁子婷
中　　華　　民　　國　 107　　年　　5 　　月　　17　　日
附錄：本案論罪科刑法條全文　　　　　　　　　　　　　
中華民國刑法第305條
（恐嚇危害安全罪）
以加害生命、身體、自由、名譽、財產之事，恐嚇他人致生危害
於安全者，處 2 年以下有期徒刑、拘役或 3 百元以下罰金。